臺灣高等法院刑事判決　　　　　　　100年度侵上訴字第174號
上　訴　人　臺灣板橋地方法院檢察署檢察官
被　　　告　郭明添
指定辯護人　本院公設辯護人周君穎
上列上訴人因被告妨害性自主案件，不服臺灣板橋地方法院99年
度訴字第3635號，中華民國100年6月17日第一審判決（起訴案號
：臺灣板橋地方法院檢察署99年度偵緝字第2383號），提起上訴
，本院判決如下：
    主  文
上訴駁回。
    理  由
一、本院審理範圍：
    檢察官上訴書所載之上訴意旨及於本院準備程序中均明確陳
    述僅就原判決被告郭明添(一)被訴於民國96年10月間某日，在
    臺北縣樹林市（現改制為新北市樹林區，以下仍以改制前之
    名銜稱之）某汽車旅館與Ｂ女（代號0000-0000，83年9月生
    ，真實姓名、年籍詳卷附真實姓名對照表）為性交易，暨(二)
    被訴於98年12月間某日，在臺北縣土城市（現改制為新北市
    土城市，以下仍以改制前之名銜稱之）儷閣汽車旅館與Ａ女
    （代號0000-0000，82年8月生，真實姓名、年籍詳卷附真實
    姓名對照表）為性交易均無罪部分上訴，又被告亦未就原判
    決提起上訴，是原判決被告被訴於98年8月或9月間某日，在
    臺北縣汐止市（現改制為新北市汐止區）慾望汽車旅館與B
    女為性交易部分業已確定（現正執行中），是以本院審理範
    圍僅限於原判決被告被訴上開(一)、(二)均無罪部分，合先敘
    明。
二、公訴意旨略以：(一)被告基於與未滿14歲女子為性交易之犯意
    （被害人Ｂ女於後述性交易行為時係未滿14歲之女子，起訴
    書犯罪事實欄記載為被告「基於與未滿16歲女子為性交易之
    犯意」），於96年10月間某日，在臺北縣樹林市某汽車旅館
    ，以新臺幣（下同）300元之代價，以其陰莖插入Ｂ女陰道
    之方式，與Ｂ女發生性行為1次；(二)被告復基於與16歲以上
    未滿18歲女子為性交易之犯意，於98年12月間某日，在臺北
    縣土城市儷閣汽車旅館，以300元之代價，以其陰莖插入Ａ
    女陰道之方式，與Ａ女發生性行為1次。因認被告分別涉犯
    兒童及少年性交易防制條例第22條第1項與未滿16歲女子為
    性交易之規定，應依刑法第227條第3項規定處罰，及涉犯兒
    童及少年性交易防制條例第22條第2項之18歲以上之人與16
    歲以上未滿18歲女子為性交易等罪嫌等語。
三、按犯罪事實應依證據認定之，無證據不得認定犯罪事實；又
    不能證明被告犯罪者，應諭知無罪之判決，刑事訴訟法第15
    4條第2項、第301條第1項分別定有明文。又犯罪事實之認定
    ，應憑真實之證據，倘證據是否真實尚欠明確，自難以擬制
    推測之方式，為其判斷之基礎；而認定犯罪事實之證據係指
    足以認定被告確有犯罪行為之積極證據而言，該項證據自須
    適合於被告犯罪事實之認定，始得採為斷罪之資料，最高法
    院53年臺上字第656號、29年上字第3105號著有判例。且刑
    事訴訟上證明之資料，無論為直接或間接證據，均須達於通
    常一般之人均不致有所懷疑，而得確信其為真實之程度，始
    得據為有罪之認定，若其關於被告是否犯罪之證明未能達此
    程度，而有合理懷疑之存在，致使無從形成有罪之確信，根
    據「罪證有疑，利於被告」之證據法則，即不得遽為不利被
    告之認定，亦有最高法院76年臺上字第4986號判例可參。其
    以情況證據（即間接證據）斷罪時，尤須基於該證據在直接
    關係上所可證明之他項情況事實，本乎推理作用足以確證被
    告有罪，方為合法，不得徒憑主觀上之推想，將一般經驗有
    利被告之其他合理情況逕予排除，此觀諸最高法院32年上字
    第67號判例意旨亦甚彰明。又刑事訴訟法第161條第1項規定
    ：檢察官就被告犯罪事實，應負舉證責任，並指出證明之方
    法。因此，檢察官對於起訴之犯罪事實，應負提出證據及說
    服之實質舉證責任。倘其所提出之證據，不足為被告有罪之
    積極證明，或其指出證明之方法，無從說服法院以形成被告
    有罪之心證，基於無罪推定之原則，自應為被告無罪判決之
    諭知，最高法院92年臺上字第128號著有判例可資參照。
四、公訴人認被告涉犯兒童及少年性交易防制條例第22條第1項
    與未滿16歲女子性交易之規定，應依刑法第227條第3項規定
    處罰（上述公訴意旨(一)部分），及涉犯兒童及少年性交易防
    制條例第22條第1項之18歲以上之人與16歲以上未滿18歲女
    子性交易罪嫌（上述公訴意旨(二)部分），無非係以被告於警
    詢、偵查中之供述、證人即被害人Ａ女、Ｂ女分別於警詢、
    偵查中之證述、Ａ女、Ｂ女之真實姓名對照表、偵查中拍攝
    Ａ女、Ｂ女之照片及矯正簡表等為其主要論據。訊據被告固
    坦承認識Ａ女、Ｂ女並曾給予渠等現金之事實，惟始終堅詞
    否認有何被訴與未滿16歲女子為性交易、與16歲以上未滿18
    歲女子為性交易等犯行，辯稱：伊並沒有跟Ａ女、Ｂ女發生
    性行為或性交易行為，Ａ女、Ｂ女之前有跟一些不良份子交
    往，渠等所述不實等語。經查：
  (一)本件雖經證人Ａ女、Ｂ女迭為不利被告之指證，分述如下：
  1.證人Ｂ女部分：
  (1)於警詢時證稱：伊與被告即綽號「老唄」之男子共進行2次
    性交易，第一次於國小六年級上學期96年10月份，詳細日期
    忘記了，地點在樹林市的某家汽車旅館，詳細店家、地址，
    伊也忘記了，被告拿300元給伊等語（見99年度偵字第15005
    號卷【下稱偵卷】第14頁正反面）。
  (2)於99年6月8日偵查中證稱：被告有帶伊去臺北縣樹林市的汽
    車旅館2、3次，伊與被告有發生性行為；第一次是伊國小六
    年級下學期時，是在樹林市的汽車旅館，被告用其陰莖插入
    伊的陰道，被告總共與伊發生幾次性行為，伊不記得等語（
    見偵卷第39、40頁）。
  (3)於99年9月28日偵查中證稱：伊與被告發生性行為的次數2、
    3次，時間是很多年前，第一次是國小六年級時等語（見99
    年度偵緝字第2383號【下稱偵緝卷】第38頁）。
  (4)於原審中證稱：伊第一次與被告發生性行為是伊國小六年級
    ，時間是在夏天，地點是在樹林的旅館，旅館名稱好像是月
    圓汽車旅館，當時是被告開計程車載伊過去；第二次與被告
    發生性行為的詳細時間伊不太記得，大概在第一次之後過了
    幾個月，當時沒有其他人，被告到伊家樓下載伊，一開始先
    載伊去買東西吃，後來就去旅館，是被告說要去旅館，伊也
    同意，也是去第一次去的月圓汽車旅館；第二次去上開汽車
    旅館，也是發生性行為，被告的性器官也有插入伊的陰道，
    當時伊應該還在讀國小，被告有給伊錢；第三次與被告發生
    性行為的時間是在伊國一下學期，伊當時沒有讀書，但應該
    是要就讀國中，這次也是去旅館，也是同一個旅館，就是樹
    林的月圓汽車旅館，也是伊與被告一起去的，也是有發生性
    行為，被告也有給伊錢，都是給伊3、4百元；被告曾經同時
    載伊及伊的二姊Ａ女去汽車旅館，一開始伊先去洗澡，伊洗
    完澡出來後，換Ａ女去洗時，伊就與被告發生性行為，被告
    的性器官也有插入伊的陰道，也有射精，被告沒有戴保險套
    ；Ａ女洗完澡後，伊等與被告就結束離開汽車旅館；這次是
    在伊就讀國三時發生的事情，地點伊不太記得是在哪個汽車
    旅館發生，好像是在汐止與南港交界，也是汽車旅館，但確
    定不是在樹林的月圓汽車旅館，伊確定這一次Ａ女沒有跟被
    告發生性行為；伊雖在99年9月28日偵查中證稱伊跟Ａ女還
    有被告一起去旅館發生性行為，但伊剛才講的是指伊跟Ａ女
    還有被告同時去汽車旅館，被告跟伊發生性行為，但被告沒
    有同時跟伊的二姐Ａ女發生性行為；伊於99年6月8日偵查時
    曾說總共跟被告發生2次性行為，是因當時記憶不太好，現
    在才想起來當時的情形，伊今天講的比較實在；伊有跟被告
    一起去過基隆的慾望汽車旅館，除了伊還有Ａ女也有去，這
    次就是伊剛才說的伊跟Ａ女與被告3個人一起去，伊有跟被
    告發生性行為，地點在汐止與南港附近的汽車旅館，這次應
    該是在生日前幾天等語（見原審卷第33頁至第34頁反面）。
  2.證人Ａ女部分：
  (1)於警詢時證稱：伊總共從事2次性交易，第一次於98年9月份
    ，與被告即綽號「老唄」之男子，在臺北縣樹林市的某旅館
    從事性交易，旅館店名伊忘記了，代價是300元；第二次於
    98 年12月中旬，與被告在臺北縣土城市○○路附近之儷閣
    汽車旅館從事性交易，代價300元；這兩次都是被告使用行
    動電話0000000000號主動打電話給伊，隨後就開著計程車載
    伊到汽車旅館，都是伊先進去浴室洗完澡，之後被告就在床
    上將伊的褲子及內褲脫掉，並用被告的陰莖插入伊的生殖器
    抽動；這2次被告都有將其陰莖插入伊的生殖器內抽動，2次
    都沒有使用保險套，第一次有射精，射在體外，第二次被告
    抽動到一半就軟掉了，並沒有射精等語（見偵卷第16頁反面
    、第17頁）。
  (2)於99年6月8日偵查中證稱：98年9月間某日白天，被告開計
    程車到基隆住處載伊去儷閣汽車旅館，伊與被告在汽車旅館
    有發生性行為；當天只有伊與被告一起去汽車旅館，被告以
    其陰莖插入伊的陰道，沒有戴保險套，有射精在體外，被告
    當天性行為後，有給伊300元；伊與被告發生性行為有兩次
    ，伊不確定是第一次去儷閣還是第二次；第二次這次，被告
    有以其陰莖插入伊的陰道，沒有戴保險套，沒有射精，第二
    次發生性行為後，被告一樣給伊300元等語（見偵卷第34頁
    ）。
  (3)於99年9月28日偵查中證稱：伊與被告去旅館發生性行為2次
    ，時間是98年9月在儷閣汽車旅館，另一次時間是98年12月
    間，地點不記得了等語（見偵緝卷第34頁）。
  (4)於原審中證稱：伊與被告發生2次性行為，詳細時間伊忘記
    了，是在伊去感化教育出所後沒幾個月的事情，發生的地點
    也忘記了，是一個汽車旅館，伊只記得第二次是在土城，第
    一次不是在土城，我已沒印象了；第一次、第二次發生性行
    為當時，伊的妹妹Ｂ女都沒有在場，只有伊跟被告兩人而已
    ；伊與被告第二次發生性行為的時間伊不記得，跟第一次沒
    差太久，好像是98年12月，地點是在土城的汽車旅館，好像
    是叫儷閣；伊跟被告發生性行為之後，被告都有給伊300 元
    ，伊跟被告發生性行為第一次是伊自願的，第二次時伊有說
    不要，有把被告推開，被告的性器官有插入伊的陰道，但沒
    有進去，也沒有射精，這次被告也有給伊300元等語（見原
    審第35頁反面、第36頁）。
  (二)惟關於上述公訴意旨(一)部分，稽諸證人Ｂ女前開指證與被告
    發生性交行為之次數一節，其初於警詢時指稱2次，又於99
    年6月8日偵查中先證稱伊與被告去過汽車旅館2、3次，去汽
    車旅館，伊與被告有發生性行為，旋又證稱伊不記得與被告
    發生性行為之次數，繼於99年9月28日偵查中雖也證稱2、3
    次，但於原審中又改口證述有3、4次等語；又證人Ｂ女指證
    其與被告第一次發生性交易行為之時間部分，先於警詢時指
    稱是在伊國小六年級上學期（即96年10月份），並於99年6
    月8日偵查中證稱是在伊國小六年級下學期，於原審中則另
    證述是在伊國小六年級，時間是在夏天等語，足見證人Ｂ女
    指證與被告發生性交行為之次數以及第一次與被告為性交易
    行為之時間等項之供證，顯有前後不一致之情形，是證人Ｂ
    女證述被告於Ｂ女就讀國小六年級期間或96年10月間某日在
    樹林市汽車旅館與Ｂ女為性交易行為等節，是否與事實相符
    ，尚有疑義，仍應調查其他補強證據以擔保Ｂ女之指證、陳
    述確有相當之真實性。
  (三)關於上揭公訴意旨(二)部分，徵之證人Ａ女於警詢時證稱：伊
    第一次於98年9月份，與被告在臺北縣樹林市的某旅館從事
    性交易，第二次於98年12月中旬，與被告在臺北縣土城市○
    ○路附近之儷閣汽車旅館為性交易行為等語，嗣於99年6月
    8日偵查中證稱：98年9月間某日白天，被告開計程車到基隆
    住處載伊去儷閣汽車旅館，伊與被告在汽車旅館有發生性行
    為等語，並於99年9月28日偵查中證稱：伊與被告去旅館發
    生性行為2次，時間是98年9月在儷閣汽車旅館，另外一次時
    間是98年12月間，地點不記得了等語，顯見證人Ａ女指證與
    被告發生性交行為地點之供證，亦有前後明顯不一致之情形
    ，是證人Ａ女證述被告於98年12間某日在土城市儷閣汽車旅
    館與Ａ女為性交易行為等節，是否與事實相符，自屬有疑，
    亦應調查其他補強證據以擔保Ａ女之證述確有相當之真實性
    。
  (四)再參照最高法院95年度臺上字第6017號判決：「被害人就被
    害經過所為之陳述，其目的在於使被告受刑事訴追處罰，與
    被告處於絕對相反之立場，其陳述或不免渲染、誇大。是被
    害人縱立於證人地位具結而為指證、陳述，其供述證據之證
    明力仍較與被告無利害關係之一般證人之陳述為薄弱。從而
    ，被害人就被害經過之陳述，除須無瑕疵可指，且須就其他
    方面調查又與事實相符，亦即仍應調查其他補強證據以擔保
    其指證、陳述確有相當之真實性，而為通常一般人均不致有
    所懷疑者，始得採為論罪科刑之依據，非謂被害人已踐行人
    證之調查程序，即得恝置其他補強證據不論，逕以其指證、
    陳述作為有罪判決之唯一證據」之意旨，即謂縱使被害人之
    陳述並無瑕疵，仍應就其他方面調查且與事實相符，始得採
    為科刑之基礎。然本案遍查全卷並無證據資料證明被告於Ｂ
    女就讀國小六年級期間即96年10月間有與Ｂ女一同前往臺北
    縣樹林市或該市附近之汽車旅館之事實，亦無證據證明被告
    於98年12間某日有與Ａ女一同前往臺北縣土城市儷閣汽車旅
    館之情形，自難以佐證證人Ａ女、Ｂ女分別證述被告於96
    年10月間與Ｂ女在臺北縣樹林市某汽車旅館為性交易及被告
    於98年12間某日與Ａ女在臺北縣土城市儷閣汽車旅館為性交
    易等情確與事實相符。況且，參諸證人Ａ女、Ｂ女於偵查中
    均證稱：伊與被告發生性行為，並沒有跟姊姊、父母親或老
    師等人講過等語（見偵卷第35、41頁），而證人Ａ女於偵查
    中證述：伊與被告發生性行為時，只有伊與被告兩人在場，
    伊事後也沒有去驗傷採證等語（見原審卷第36、37頁），且
    查無Ａ女、Ｂ女於案發後之驗傷紀錄無訛。從而，被告被訴
    涉嫌上開公訴意旨(一)、(二)部分，除證人Ａ女、Ｂ女各自之指
    證外，並無其他補強證據足以擔保其等指證確與事實相符，
    亦無其他積極證據證明被告於上開公訴意旨(一)、(二)所載時地
    ，確有分別對Ａ女、Ｂ女為性交易之行為，本案尚難單憑證
    人Ａ女、Ｂ女所為之片面指證，遽認被告有於公訴意旨(一)所
    載時地與未滿16歲之Ｂ女為性交易之犯行，亦難逕認被告於
    公訴意旨(二)所載時地與未滿18歲之Ａ女為性交易之犯行。
五、綜上所述，足認被告上開所辯，誠非虛妄，應可信憑。本件
    尚無從依公訴人所提出之各項證據，達於通常一般之人均不
    致有所懷疑，而得確信其為真實之程度，自不得以此遽入人
    罪。此外，復查無其他積極、具體確切之證據足資認定被告
    涉有公訴人所指之上開犯行，是因不能證明被告犯罪，自應
    均為無罪判決之諭知。
六、原審因認被告被訴違反兒童及少年性交易防制條例第22條第
    1項與未滿16歲女子為性交易之規定，應依刑法第227條第3
    項規定處罰，及犯兒童及少年性交易防制條例第22條第2項
    18歲以上之人與16歲以上未滿18歲女子為性交易等罪嫌，核
    屬不能證明，而均為無罪之諭知，經核尚無違誤。檢察官上
    訴意旨略以：證人Ａ女、Ｂ女上開警詢、偵查及原審中之證
    述內容，其中關於其與被告性交易之犯罪構成要件情節，諸
    如：遭發生性交易之時間、地點、如何進行性交易之過程，
    事後被告是否有給錢等經過，其先後證述內容完全一致，如
    非親身經歷，記憶歷歷，當不致於此，故Ａ女、Ｂ女上開證
    述，自得採為認定被告犯罪事實之憑證，由於Ａ女、Ｂ女當
    時尚未滿18歲，距今又有相當之時間，自難要求渠等可清楚
    地記憶性交易的細節經過，然其等就基本事實之陳述，既無
    二致，仍非不得予以採信。再者，Ａ女、Ｂ女於警詢時供述
    與被告發生性交易，非因其向警方提出告訴而查知，而係警
    方尋獲中輟生時，偶然得知，且Ａ女、Ｂ女於警詢時僅簡略
    陳述其等遭被告性侵之過程，並未表示欲提起告訴，且均自
    稱是自願的，因此Ａ女、Ｂ女就其與被告性交易部分，顯無
    刻意誣陷被告之情事，且具有高度可信性。倘若被告未與Ａ
    女、Ｂ女於上開時地為性交易，何以證人Ａ女、Ｂ女指證歷
    歷，甚至被告於原審繫屬中竟要證人即Ａ女、Ｂ女之胞姊轉
    達要求證人Ａ女、Ｂ女更改其等前於審理中之供述，顯見被
    告犯後企圖勾串、影響證人Ａ女、Ｂ女另為不實供述之行為
    ，被告犯後之表現亦與常情相悖。綜上所述，足認被告有於
    96年10月間某日，在臺北縣樹林市某汽車旅館與Ｂ女為性交
    易，及有於98年12月間某日，在臺北縣土城市儷閣汽車旅館
    與Ａ女為性交易等行為，原審判決認事用法既有違誤，請將
    原判決撤銷，更為適當合法之判決云云，要係對原審依職權
    所為之證據取捨以及心證裁量，再予爭執。惟依公訴人所提
    出之各項證據，尚無法達於通常一般之人均不致有所懷疑，
    而得確信其為真實之程度，且不足認定被告涉有本件上開公
    訴意旨(一)所指與未滿16歲之Ｂ女為性交易之犯行，亦難以證
    明被告有上開公訴意旨(二)所指與未滿18歲之Ａ女為性交易之
    犯行，已如前述，公訴人並未進一步提出積極證據以實其說
    ，其上訴難認為有理由，應予駁回。
據上論斷，應依刑事訴訟法第368條，判決如主文。
本案經檢察官蔡秋明到庭執行職務。
中    華    民    國   100    年    11    月    2     日
                  刑事第十庭  審判長法  官  李麗玲
                                    法  官  賴邦元
                                    法  官  張江澤
以上正本證明與原本無異。
如不服本判決，應於收受送達後10日內向本院提出上訴書狀，其
未敘述上訴之理由者並得於提起上訴後10日內向本院補提理由書
（均須按他造當事人之人數附繕本）「切勿逕送上級法院」。
妥速審判法第9條
除前條情形外，第二審法院維持第一審所為無罪判決，提起上訴
之理由，以下列事項為限：
一、判決所適用之法令牴觸憲法。
二、判決違背司法院解釋。
三、判決違背判例。
刑事訴訟法第三百七十七條至第三百七十九條、第三百九十三條
第一款規定，於前項案件之審理，不適用之。
「第9條自公布後一年（即一○○年五月十九日）施行」
                                    書記官  胡新涓
中    華    民    國   100    年    11    月    3     日